台中高等行政法院裁定
　　　　　　　　　　　　　　　　　九十六年度再字第二一號
再　審原告　甲○○
再　審被告　台中縣雅潭地政事務所
代　表　人　乙○○
訴訟代理人　丙○○
上列當事人間因有關土地事務事件，再審原告不服最高行政法院
九十五年六月廿二日九十五年度裁字第一三二九號裁定及本院九
十三年十二月卅日九十三年度訴字第一六一號判決，向最高行政
法院聲請再審，經最高行政法院就其以有行政訴訟法第二百七十
三條第一項第十四款之事由，提起再審之訴部分，移送本院，本
院裁定如下︰
    主  文
再審之訴及追加再審之訴均駁回。
再審訴訟費用由再審原告負擔。
    理  由
一、本件再審原告之父吳金慶原所有坐落台中縣大雅鄉○○段一
    四五三之三地號土地（再審原告於民國八十一年九月因受贈
    取得系爭土地），台中縣政府於五十九年一月十四日以府癸
    地劃字第○三五四五號公告重劃後確定面積為九二四平方公
    尺。重劃前本案土地為台中縣大雅鄉○○○段五一之一、五
    二地號，重劃後六十年九月由該筆土地分割增列一四五三之
    九至之十一地號，其面積變更為一七○平方公尺。於六十八
    年一月因實施平均地權都市計畫對該筆土地逕為分割，由其
    中再分割增列一四五三之五七地號（二八平方公尺）、一四
    五三之二八地號（三五平方公尺）。台中縣大雅鄉公所因拓
    寬雅潭路，於七十八年五月向再審原告之父徵收一四五三之
    五七及一四五三之二八地號，合計六十三平方公尺，徵收後
    一四五三之三號土地面積變更為一○七平方公尺，故再審原
    告於八十一年九月取得之土地權利面積即為一○七平方公尺
    。又一四五三之三等地號土地，因涉及地籍圖線異常異動，
    衍生地籍圖與土地登記面積未符情事，經監察院提案糾正，
    台中縣政府曾囑再審被告按其九十一年十月十七日府地劃字
    第○九一二八六二五二○○號函指示辦理地籍線釐正，另檢
    算圖面多餘土地補辦抵費地登錄，所有權人登記「空白」，
    管理者登記「台中縣政府」，再審被告於地籍圖更正前，依
    行政程序法規定曾兩次通知利害關係人召開說明會，除再審
    原告均未到場外，其他相關土地所有權人均同意辦理地籍線
    更正，再審被告乃於九十二年七月十八日由一四五三之三地
    號土地分出一四五三之八八地號（六十二平方公尺）並辦竣
    土地登記（抵費地），使地籍圖與登記面積相符，惟再審原
    告於八十七年間依據尚未釐正前之地籍圖，對於訴外人吳瑞
    芳位於三和段一四五三之八八地號之豬舍提起所有物之訴訟
    ，並經台灣台中地方法院豐原簡易庭八十七年度豐簡字第八
    ○三號簡易判決及該地方法院八十八年度簡上第九十二號判
    決再審原告勝訴。再審原告對於再審被告釐正地籍圖分出三
    和段一四五三之八八地號作為抵費地之處分不服，循序提起
    行政訴訟，經本院九十三年度訴字第一六一號判決駁回，再
    審原告不服，提起上訴，亦經最高行政法院九十五年度裁字
    第一三二九號裁定駁回。再審原告乃對前揭本院及最高行政
    法院二裁判，以有行政訴訟法第二百七十三條第一項第十四
    款之再審事由，提起本件再審之訴。嗣再審原告於本件九十
    六年六月十四日準備程序中，復追加以同條項第十三款作為
    再審事由。
二、再審原告起訴意旨略以：(一)系爭台中縣大雅鄉○○段一四五
    三之三地號土地（下稱系爭土地）之地籍圖、土地登記簿是
    否有違誤乙節，業經台灣台中地方法院八十八年度簡上第九
    十二號確定判決認定確實有圖（地籍圖）、簿（土地登記簿
    ）不符之情形，並於理由欄內記載：「．．．依據本院囑託
    台灣省政府地政處土地測量局測量後該局出具之鑑定書第三
    項第四點記載，上訴人指界之系爭土地面積為一一四平方公
    尺，已大於土地登記簿謄本記載系爭土地面積一○七平方公
    尺，可見圖、簿不服情形確實存在．．．」等語，依最高法
    院七十三年台上字第四○六二號、八十四年台上字第二五三
    ○號判決所示意旨，同一當事人就該重要爭點所提起之訴訟
    中，法院及當事人就該已經法院判斷之重要爭點法律關係，
    皆不得作任何相反之判斷或主張，以符訴訟上之誠信原則。
    再者，台灣省政府地政處土地測量局為求測量精確，係以精
    密電子測距經緯儀在系爭土地附近周圍施測圖根點，並經計
    算檢核閉合後作為該測區之控制點，而後以各圖根點為基點
    ，用上列儀器分別施測系爭土地及附近各界址點並計算各界
    址點之座標輸入電腦，用自動繪圖儀展繪於測量原圖上，然
    後依據台中縣雅潭地政事務所保管之地籍圖，謄繪有關土地
    地籍圖經界線，與台中縣雅潭地政事務所測量複丈成果圖核
    對檢核後測定於鑑測原圖上，作成八十八年五月廿八日之鑑
    定書，測量結果應屬正確。此鑑定書涉及同段一四五三之八
    八地號編為抵費地部分之面積是否確實為六二平方公尺及有
    無造成再審原告土地登記面積之權利損失。但原審就該確切
    之鑑定書棄而未審，亦未說明何以不採之理由，顯有行政訴
    訟法第二百七十三條第一項第十四款之再審事由。(二)又按再
    審原告於接獲最高行政法院九十五年度裁字第一三二九號裁
    定後，從訴訟代理人處拿回資料整理後發現有未經原審斟酌
    之台中縣雅潭地政事務所八十七年十二月十七日核發之偽造
    地籍圖謄本（即本院卷九六頁左上方部分），該圖經界出現
    「××」之註記，按九十年及九十一年之地籍圖謄本並無該
    等註記，可見該八十七年之地籍圖謄本有問題。該地籍圖謄
    本出現「××」之註記後，便發生地籍圖線異常異動，衍生
    地籍圖與土地登記簿面積不符情事，自影響再審被告將未登
    記面積六二平方公尺登記為抵費地之過程是否合法，而有行
    政訴訟法第二百七十三條第一項第十三款之再審事由。爰請
    求：1.原確定裁判（本院九十三年度訴字第一六一號判決及
    最高行政法院九十五年度裁字第一三二九號裁定）廢棄。2.
    原處分及訴願決定均撤銷。
三、按行政訴訟法第二百七十三條第一項第十四款規定：「原判
    決就足以影響於判決之重要證物漏未斟酌者。」而所謂「原
    判決就足以影響於判決之重要證物漏未斟酌者」，則係指當
    事人在前訴訟程序中已提出於事實審法院之證物，事實審法
    院漏未加以斟酌，且該證物為足以影響判決結果之重要證物
    者而言，若非前訴訟程序事實審法院漏未斟酌其所提出之證
    物，或縱經斟酌亦不足以影響原判決之內容，或原判決曾於
    理由中說明其為不必要之證據者，則均不能認為具備本款規
    定之再審事由。次按「再審之訴不合法者，行政法院應以裁
    定駁回之。」亦為行政訴訟法第二百七十八條第一項所明定
    。
四、再審原告主張台灣台中地方法院囑託台灣省政府地政處土地
    測量局，測量系爭土地之鑑定書（本院卷一○五頁），此鑑
    定書涉及同段一四五三之八八地號編為抵費地部分之面積是
    否確實為六二平方公尺，事關有無造成再審原告土地登記面
    積之權利損失，原確定判決對於鑑定書棄而未審，亦未說明
    何以不採之理由，而有行政訴訟法第二百七十三條第一項第
    十四款之再審事由乙節，查再審原告並未於本院原審中提出
    該鑑定書；又其不服本院九十三年度訴字第一六一號判決後
    ，向最高行政法院提起上訴時，亦未提出該鑑定書，僅提出
    該鑑定書之鑑定圖及補充鑑定圖（該院九十四年度上字第五
    九八號卷三六及四六頁）。是再審原告於本院九十三年度訴
    字第一六一號事實審訴訟程序中，並未提出該鑑定書供本院
    即事實審法院審酌，自無事實審法院漏未加以斟酌之情形，
    與行政訴訟法第二百七十三條第一項第十四款規定之再審事
    由不符，該部分再審之訴，難認適法，應予駁回。
五、次按「訴狀送達後，原告不得將原訴變更或追加，但經被告
    同意或行政法院認為適當者，不在此限。」行政訴訟法第一
    百十一條第一項定有明文。本件再審原告向最高行政法院聲
    請再審狀，僅就原確定判決對於上開鑑定書棄而未審，有行
    政訴訟法第二百七十三條第一項第十四款之再審事由，提起
    再審之訴（另依同項第一款聲請再審之部分，由最高行政法
    院審理），再審原告於本院審理中以台中縣雅潭地政事務所
    八十七年十二月十七日核發之偽造地籍圖謄本，該圖經界出
    現「××」之註記，因九十年及九十一年之地籍圖謄本並無
    該等註記，是該地籍圖謄本出現「××」之註記後，便發生
    地籍圖線異常異動，衍生地籍圖與土地登記簿面積不符情事
    ，影響再審被告將未登記面積六二平方公尺登記為抵費地之
    過程是否合法，有行政訴訟法第二百七十三條第一項第十三
    款之再審事由，追加此部分再審之訴，此經再審被告於本件
    言詞辯論時表示不同意，另再審原告此部分告追加之訴，亦
    非屬行政訴訟法第一百十一條第三項所規定之各款情形，又
    本院認此部分之追加，亦非適當，併予駁回。
六、依行政訴訟法第二百七十八條第一項、第一百零四條、民事
    訴訟法第九十五條、第七十八條，裁定如主文。
中    華    民    國    96    年    9     月    10    日
                 第四庭審判長法  官　 沈  應  南
                             法  官　 林  秋  華
                             法  官　 許  武  峰
以上正本證明與原本無異。
如不服本裁定，應於裁定送達後10日內以書狀敘明理由，經本院
向最高行政法院提起抗告（須依對造人數附具繕本）。
中    華    民    國    96    年    9     月    17    日
                             書記官　 莊  啟  明
